【裁判字號】    97,易,2783
【裁判日期】    980908
【裁判案由】    偽造文書
【裁判全文】
臺灣板橋地方法院刑事判決              97年度易字第2783號
公  訴  人  臺灣板橋地方法院檢察署檢察官
被      告  丁○○
                    國民
            戊○○
                    國民
            乙○○
                    國民
            丙○○
                    國民
上二人共同
選任辯護人  吳東一律師
上列被告等因偽造文書案件，經檢察官提起公訴（97年度偵續字
第227 號、97年度偵字第19630 號），本院判決如下：
    主      文
丁○○、戊○○、乙○○、丙○○共同連續犯使公務員登載不實
罪，丁○○、戊○○各處拘役伍拾日，如易科罰金，均以銀元
佰元即新臺幣玖佰元折算壹日，各減為拘役貳拾伍日，如易科罰
金，均以銀元佰元即新臺幣玖佰元折算壹日。乙○○、丙○○
各處拘役肆拾日，如易科罰金，均以銀元佰元即新臺幣玖佰元
折算壹日，各減為拘役貳拾日，如易科罰金，均以銀元佰元即
新臺幣玖佰元折算壹日。
    事      實
一、丁○○、戊○○、乙○○與丙○○均明知戊○○擬將其所有
    坐落臺北縣瑞芳鎮○○○段頂坪小段151 地號（權利範圍全
    部）、臺北縣土城市○○段401 地號、同段403 地號、同段
    410 地號及同段411 地號（以上4 筆土地權利範圍均為84/4
    32）等土地，無償贈與丁○○，其等間並無買賣之合意，仍
    共同基於使公務員登載不實之概括犯意聯絡，於民國95年4
    月25日某時，在臺北市○○○路○ 段217 巷2 弄15之2 號乙○○之代書事務所，由戊○○、丁○○與乙○○共同填具虛
    偽不實之土地買賣所有權移轉契約書及土地登記申請書各2
    份，諉稱前開土地係戊○○分別以新臺幣5,310,060 元（臺
    北縣瑞芳鎮○○○段頂坪小段151 地號部分）及13,673,723
    元（其餘土地部分）出售丁○○，並推由丙○○連續先後於
    同年5 月16日、6 月9 日將上開文件送往臺北縣板橋地政事
    務所及瑞芳地政事務所辦理土地買賣所有權移轉登記手續，
    而使上開地政事務所不知情之公務員，將上開不實之事項即
    登記原因「買賣」，登載於職務上所作成之公文書上，足生
    損害於地政機關對於地政管理之正確性。
二、案經臺灣板橋地方法院檢察署檢察官自動檢舉簽分偵辦並提
    起公訴。
    理      由
一、證據能力部分：
（一）證人即被告戊○○於96年10月18日、證人即被告乙○○、
      丙○○於同年月25日、證人即被告丁○○、乙○○、丙○○於97年5 月27日偵訊時之陳述：
   1、按被告以外之人於偵查中向檢察官所為之陳述，除顯有不
      可信之情況者外，得為證據，刑事訴訟法第159 條之1 第
      2 項定有明文。蓋現行法之檢察官仍有訊問被告、證人及
      鑑定人之權限，其應踐行之程序又多有保障被告或被害人
      之規定，證人、鑑定人於偵查中亦均須具結，就刑事訴訟
      而言，其司法屬性甚高；而檢察官於偵查程序取得之供述
      證據，其過程復尚能遵守法令之規定，是其訊問時之外部
      情況，積極上具有某程度之可信性，除消極上顯有不可信
      之情況者外，均得為證據。故主張其為不可信積極存在之
      一方，自應就此欠缺可信性外部保障之情形負舉證責任（
      最高法院98年度臺上字第2904號判決意旨參照）。從而，
      被告以外之人前於偵查中，經具結後所為證述，除反對該
      項供述具有證據能力之一方，已釋明「顯有不可信之情況
      」之理由外，皆得為證據。
   2、查證人即被告戊○○於96年10月18日、證人即被告乙○○
      、丙○○於同年月25日、證人即被告丁○○、乙○○、丙○○於97年5 月27日偵訊時之陳述，均係以證人之身份，
      經檢察官告以具結之義務及偽證之處罰，經其等具結，而
      於負擔偽證罪之處罰心理下所為，均係經以具結擔保其等
      證述之真實性。又證人即被告戊○○於96年10月18日、證
      人即被告乙○○、丙○○於同年月25日、證人即被告丁○○、乙○○、丙○○於97年5 月27日偵訊時之陳述，並無
      證據顯示係遭受強暴、脅迫、詐欺、利誘等外力干擾情形
      ，或在影響其等心理狀況致妨礙其等自由陳述等顯不可信
      之情況下所為。從而，證人即被告戊○○於96年10月18日
      、證人即被告乙○○、丙○○於同年月25日、證人即被告
      丁○○、乙○○、丙○○於97年5 月27日偵訊時之陳述，
      既無顯不可信之情況，依上開說明，自均有證據能力。
（二）被告丁○○於96年10月18日、被告戊○○於97年6 月10日
      偵訊時之陳述：
   1、按證人、鑑定人依法應具結而未具結者，其證言或鑑定意
      見，不得作為證據，刑事訴訟法第158 條之3 雖有明文。
      然所謂依法應具結而未具結者，係指檢察官或法官依刑事
      訴訟法第175 條之規定，以證人身分傳喚被告以外之人（
      證人、告發人、告訴人、被害人、共犯或共同被告）到庭
      作證，或雖非以證人身分傳喚到庭，而於訊問調查過程中
      ，轉換為證人身分為調查時，此時其供述之身分為證人，
      則檢察官、法官自應依刑事訴訟法第186 條有關具結之規
      定，命證人供前或供後具結，其陳述始符合同法第158 條
      之3 規定，而有證據能力。若檢察官或法官非以證人身分
      傳喚，而以共犯、共同被告身分傳喚到庭為訊問時，其身
      分既非證人，即與「依法應具結」之要件不合，縱未命其
      具結，純屬檢察官或法官調查證據職權之適法行使，當無
      違法可言（最高法院96年度臺上字第3827號判決、97年度
      臺上字第1373號判決參照）。
   2、查被告丁○○於96年10月18日、被告戊○○於97年6 月10
      日偵訊中之陳述，均係以被告身分接受訊問，雖未經具結
      ，有各該偵訊筆錄在卷可查，然被告戊○○、丁○○、乙○○、丙○○及選任辯護人於本院準備程序時就上開證據
      方法之證據能力並無爭執，且迄本院言詞辯論終結前，復
      未就上開證據方法之證據能力聲明異議。本院審酌上開證
      據並無違法取證或證明力顯然過低之情事，依其等陳述作
      成時之狀況，亦無不適當之情形，自均得為證據。
二、被告等於本院審理時，固均坦承：坐落臺北縣瑞芳鎮○○○
    段頂坪小段151 地號（權利範圍全部）、臺北縣土城市○○
    段401 地號、同段403 地號、同段410 地號、同段411 地號
    （以上4 筆土地權利範圍均為84/432）等土地（下稱本案土
    地）原係被告戊○○所有，由被告丁○○、戊○○委由被告
    乙○○、丙○○，向臺北縣板橋地政事務所及瑞芳地政事務
    所辦理土地移轉登記手續等事實，惟均矢口否認有何使公務
    員登載不實之犯行，被告丁○○辯稱：其與被告戊○○協議
    ，由其為被告戊○○還清債款、支付結婚費用、本案土地相
    關稅捐，並購買房屋供其使用，被告戊○○願將本案土地移
    轉登記於其名下，其與被告戊○○間就本案土地之移轉，應
    有對價關係而屬買賣，並非贈與云云；被告戊○○則以：被
    告丁○○佯稱代為保管本案土地，詐使其在相關文件簽章，
    而將本案土地移轉與被告丁○○云云；被告乙○○、丙○○
    則辯稱：其等僅係提供試算稅捐結果供被告丁○○、戊○○
    抉擇，被告丁○○、戊○○表示其等間移轉本案土地，被告
    丁○○需代被告戊○○返還債款、支付結婚費用、相關稅捐
    ，並提供房屋供被告戊○○使用，應屬有對價關係，乃選擇
    以買賣方式為由移轉本案土地，其等均係聽從被告丁○○、
    戊○○指示辦理，並不知被告丁○○、戊○○間確屬買賣抑
    或贈與云云。選任辯護人則以：被告丁○○、戊○○移轉本
    案土地，乃係存有相當對價之有償行為，被告乙○○、丙○○依其等指示辦理，並無使公務員登載不實云云為被告乙○○、丙○○辯護。經查：
（一）被告戊○○因繼承取得本案土地所有權，其與被告丁○○
      於95年4 月25日，在臺北市○○○路○ 段217 巷2 弄15之
      2 號，委由被告乙○○辦理本案土地移轉登記手續，由被
      告戊○○、丁○○與乙○○共同填具土地買賣所有權移轉
      契約書及土地登記申請書各2 份，再由被告丙○○先後於
      同年5 月16日、6 月9 日將上開文件送往臺北縣板橋地政
      事務所及瑞芳地政事務所辦理土地買賣所有權移轉登記手
      續，而使該管公務員將登記原因「買賣」登載於職務上所
      作成之公文書等情，業據被告丁○○、乙○○、丙○○於
      偵訊及本院審理時陳述甚明（詳臺灣板橋地方法院檢察署
      96年度他字第6412號偵查卷宗第65、66頁、第76至78頁、
      97年度偵續字第227 號偵查卷宗第91至93頁、本院卷(一)第
      76、77頁、第142 至144 頁、卷(二)第28、29頁），並有土
      地登記第二類謄本、臺北縣板橋地政事務所民眾閱覽異動
      索引各5 份、土地登記申請書、土地買賣所有權移轉契約
      書各2 份、臺灣省桃園縣楊梅鎮戶政事務所印鑑證明2 紙
      、臺北縣政府稅捐稽徵處土地增值稅不課徵證明書1 紙、
      土地增值稅繳款書2 紙、土地增值稅免稅證明書2 紙、土
      地所有權狀5 紙在卷可資佐證（詳臺灣板橋地方法院檢察
      署96年度他字第6412號偵查卷宗第9 至59頁），應堪信為
      真實。
（二）又被告等均明知被告戊○○係無償移轉本案土地與被告丁○○，仍決定以買賣之方式，辦理本案土地所有權移轉登
      記手續等情，已據證人即被告丁○○於偵訊時供陳：被告
      戊○○表示要將本案土地返還與其，其偕同被告戊○○一
      起去找被告乙○○、丙○○，其等共同討論結果，認為若
      以贈與為由辦理移轉，將須繳納大筆贈與稅，若以買賣為
      由辦理過戶，可以節稅，然本案土地之移轉確屬無償，被
      告戊○○亦書立同意書表示要將本案土地贈與其等語甚詳
      （詳臺灣板橋地方法院檢察署96年度他字第6412號偵查卷
      宗第65頁、97年度偵續字第227 號偵查卷宗第91至93頁）
      。被告戊○○於偵訊時亦稱：被告丁○○、乙○○及丙○○並未向其表示本案土地係因買賣而為移轉等語甚明（詳
      臺灣板橋地方法院檢察署97年度偵續字第227 號偵查卷宗
      第110 頁）。證人即被告丙○○於偵訊時亦稱：其與被告
      乙○○辦理本案移轉手續時，曾詢及辦理過戶緣由，被告
      丁○○表示本案土地係屬祖產，被告戊○○不祭拜祖先；
      當時被告戊○○在場，亦表示他要將本案土地無償過戶給
      被告丁○○，並簽立同意書等語甚明（詳臺灣板橋地方法
      院檢察署96年度他字第6412號偵查卷宗第76、77頁）。證
      人即被告乙○○於偵訊時亦稱：被告丁○○、戊○○表示
      要無償移轉，其當時詢及移轉原因，被告丁○○表示，被
      告戊○○為其舅舅之養子，因被告戊○○不祭拜祖先，所
      以將本案土地過戶給被告丁○○；經其詢問被告戊○○是
      否同意將本案土地無償過戶給被告丁○○，被告戊○○亦
      表示同意，其遂繕打同意書給被告丁○○、戊○○看，被
      告戊○○看完同意書，認為沒有問題，也簽章表示同意等
      語綦詳（詳臺灣板橋地方法院檢察署96年度他字第6412號
      偵查卷宗第77、78頁、97年度偵續字第227 號偵查卷宗第
      92、93頁）。此外，並有被告戊○○書立之同意書1 紙在
      卷可查（詳臺灣板橋地方法院檢察署96年度他字第6412號
      偵查卷宗第71頁）。又該同意書上載明：被告戊○○同意
      無償移轉本案土地與被告丁○○等語甚明。從而，本案土
      地之移轉原因應係贈與，而非買賣至明。
（三）被告丁○○、乙○○及丙○○雖辯稱：本案土地之移轉原
      因係有對價關係，應屬買賣云云。而被告丁○○代被告戊○○清償債款、支付結婚費用、本案土地相關稅捐，並購
      置房屋供被告戊○○使用等情，雖據被告戊○○、乙○○
      、丁○○於本院審理時供陳在卷（詳本院卷(一)第76、77頁
      、第143 頁、卷(二)第28頁），固核與證人即被告丙○○於
      偵訊時、證人甲○○於本院審理時證述之情節相同（詳臺
      灣板橋地方法院檢察署96年度他字第6412號偵查卷宗第77
      頁、本院卷(一)第140 頁），及有臺北縣政府稅捐稽徵處土
      地增值稅繳款書2 紙、臺北縣政府稅捐稽徵處瑞芳分處地
      價稅稅額繳款書6 紙、臺北縣政府土城市工程受益費繳款
      書1 紙、臺中縣豐原地政事務所建物所有權狀、土地所有
      權狀各1 紙、匯款申請書1 紙、不動產買賣契約書1 份、
      第一商業銀行、華南商業銀行存摺影本在卷可查（詳本院
      卷(一)第24至34頁、第106 頁、第109 至113 頁、第234 至
      24 1頁）。又被告丁○○與戊○○協議，由被告丁○○支
      付上開款項，被告戊○○則將本案土地移轉登記於被告丁○○名下乙情，雖亦據證人即被告丁○○於偵訊時、證人
      甲○○於本院審理時證述在案（詳臺灣板橋地方法院檢察
      署97年度偵續字第227 號偵查卷宗第92頁、本院卷(一)第14
      1 頁、卷(二)第28頁）。然查：
   1、被告丁○○於96年10月18日偵訊時先稱：其向被告戊○○
      表示，本案土地為祖厝，是共有，因大家都放棄繼承，才
      會過戶與被告戊○○，其希望被告戊○○可以過戶回來，
      被告戊○○表示同意，並言明他本來就不姓蕭，東西也不
      是他的；其不知為何土地過戶登記為買賣，其當時只想著
      其外婆交代要將本案土地過戶過來，被告戊○○有表示他
      要放棄對本案土地之所有權，將本案土地還其等語（詳臺
      灣板橋地方法院檢察署96年度他字第6412號偵查卷宗第65
      頁）。則被告丁○○主觀上既認被告戊○○係放棄本案土
      地之所有權，而將本案土地返還與其，則其事後辯稱：其
      與被告戊○○係因買賣始移轉本案土地云云，應非可採。
      再者，被告丁○○嗣於97年5 月27日偵訊時稱：本案土地
      係被告戊○○無償給其的，其與被告戊○○一起去找被告
      乙○○、丙○○，其等共同討論結果，認為若以贈與為由
      辦理移轉，要繳納相當贈與稅，若以買賣為由辦理過戶則
      可節稅，但本案土地之移轉確屬無償等語（詳臺灣板橋地
      方法院檢察署97年度偵續字第227 號偵查卷宗第91至93頁
      ），益徵被告等主觀上均明知本案土地之移轉係屬無償甚
      明。嗣被告丁○○於本院審理時改稱：其因支付本案土地
      相關稅捐，提供房屋供被告戊○○居住，並代為支付被告
      戊○○結婚費用及清償其卡債，認其與被告戊○○間就本
      案土地之移轉有對價關係，自以為本案可認為係買賣行為
      ，遂決定以買賣方式辦理本案土地之過戶云云（詳本院卷
      (一)第21至23頁）；又改稱：被告戊○○係為感念其與家人
      多年照顧，且因他不祭拜祖先，遂同意將他因繼承取得之
      祖產過戶至其名下云云（詳本院卷(一)第49頁），所述前後
      已有不一，亦一反其於偵訊時堅稱本案土地之移轉係屬無
      償之態度，自難遽信為真。又被告丁○○偕同戊○○至被
      告乙○○之代書事務所，委託被告乙○○代辦本案土地之
      移轉登記事宜時，被告戊○○表示要無償將本案土地過戶
      與被告丁○○乙情，業據證人即被告丙○○、乙○○於96
      年10月25日偵訊時證述甚詳（詳臺灣板橋地方法院檢察署
      96 年 度他字第6412號偵查卷宗第77、78頁）。而斯時被
      告丙○○、乙○○係因被告丁○○涉嫌詐欺、侵占案件，
      經檢察官以證人身分傳訊而為陳述，尚未經檢察官自動簽
      分偵辦其等涉嫌使公務員登載不實罪嫌，自尚未慮及其等
      個人罪嫌之認定，利害關係較為薄弱，所為陳述應屬較為
      可採。則其等事後雖改稱：被告丁○○與戊○○間就本案
      土地之移轉，屬有對價關係云云，應係避就之詞，自無從
      遽信為真。
   2、又按當事人締結不動產買賣之債權契約，固非要式行為，
      惟對於契約必要之點意思必須一致，買賣契約以價金及標
      的物為其要素，價金及標的物，自屬買賣契約必要之點，
      茍當事人對此兩者意思未能一致，其契約即難謂已成立（
      最高法院40年臺上1482號判例意旨參照）。查本案土地之
      移轉因屬無償，從而並未約定買賣價金乙情，已據被告戊○○於本院審理時供陳：本案並未約定買賣價金等語甚詳
      （詳本院卷(一)第76頁），亦經證人即被告丙○○、乙○○
      於偵訊時證述明確（詳臺灣板橋地方法院檢察署96年度他
      字第6412號偵查卷宗第77頁）。被告丁○○亦未因本案土
      地之移轉支付買賣價款與被告戊○○乙節，亦據被告丁○○於偵訊時供陳不諱（詳臺灣板橋地方法院檢察署96年度
      他字第6412號偵查卷宗第65頁、97年度偵續字第227 號偵
      查卷宗第92頁）。又被告丁○○、戊○○委託被告乙○○
      辦理本案土地之移轉登記事宜，並未提出其等之買賣契約
      為憑，而本案土地買賣所有權移轉契約書所載買賣價款分
      別為5,310,060 元（臺北縣瑞芳鎮○○○段頂坪小段151
      地號部分）及13,673,723元（其餘土地部分），係被告乙○○自行依公告現值計算後填載乙情，亦據被告乙○○於
      本院審理時供陳甚詳（詳本院卷(一)第203 、205 頁），並
      有該土地買賣所有權移轉契約書2 份在卷可資佐證（詳臺
      灣板橋地方法院檢察署96年度他字第6412號偵查卷宗第40
      、41、51、52頁）。足見，被告丁○○及戊○○並未就本
      案土地之移轉進行價金之協議，揆諸前開說明，被告丁○○、戊○○間本案土地移轉之原因，應非買賣無疑。
   3、另按稱買賣者，謂當事人約定一方移轉財產權於他方，他
      方支付價金之契約；稱贈與者，謂當事人約定，一方以自
      己之財產無償給與他方，他方允受之契約，民法第345 條
      第1 項、第406 條分別定有明文。故買賣與贈與最大之差
      別，在於受移轉財產權之一方，是否負有給付相當於該財
      產權價值即對價之義務。又按所謂附有負擔之贈與，係指
      贈與契約附有約款，使受贈人負擔應為一定給付之債務而
      言（最高法院32年上字第2575號判例意旨參照）。由於受
      贈人所為負擔並非對價，故附負擔之贈與仍屬特種贈與之
      一種，除別有規定外，應適用一般贈與之規定。查被告丁○○與被告戊○○協議，由被告丁○○代被告戊○○清償
      債款、支付結婚費用、土地相關稅捐，並購置房屋供被告
      戊○○使用，由被告戊○○移轉本案土地與被告丁○○等
      節，業如前述。然本案土地之公告現值總額高達18,983,7
      83元，而被告丁○○代被告戊○○清償之債款、支付之結
      婚費用、土地相關稅捐，及所代購房屋，總計花費約7,97
      5, 508元（本案土地相關稅捐3,733,508 元+ 結婚相關費
      用540,000 元+ 卡債130,000 元+ 房屋費用3,572,000 元
      ）等情，已經被告丁○○於本院審理時陳述甚詳（詳本院
      卷(一)第197 頁），亦為被告戊○○所不爭執（詳本院卷(一)
      第145 、197 頁），嗣被告戊○○雖改稱：被告丁○○為
      其支付之費用僅384 萬元云云（詳本院卷(一)第198 頁），
      然均足徵被告丁○○支付之上開費用，與被告戊○○所移
      轉本案土地之價值，其間價額差距甚大；又被告等既均認
      本案土地之移轉係屬無償等情，亦如前述。足見，被告丁○○支付上開款項，就本案土地之移轉而言，並非負擔給
      付相當於該財產權價值即對價之義務，核其性質上應屬附
      負擔之贈與契約。則被告丁○○、乙○○、丙○○以被告
      丁○○支付上開款項，認被告丁○○與戊○○間係屬買賣
      云云，應屬無據。
   4、況被告戊○○於95年4 月25日簽立「同意書」，載明：「
      立同意書人：戊○○所有坐落臺北縣瑞芳鎮○○○段頂坪
      小段151 地號全部及臺北縣土城市○○段401 、403 、41
      0 、411 地號等4 筆各持分84/432同意無償移轉過戶予丁○○（身分證字號Ｚ000000000號民國○○年○○月○ 日生）所
      有。立同意書人絕無異議及絕無反悔，恐口無憑，特立此
      同意書為憑……附註：1 前開不動產移轉、過戶所產生之
      稅賦（增值稅、贈與稅、工程受益費等）、登記費、印花
      、代辦費等一切費用均由丁○○負擔戊○○無涉。2 前開
      不動產若有積欠稅金等由丁○○負付，與戊○○無涉。3
      戊○○同意交予代理人印章一枚代為申請農業使用證明書
      之用」等情，有該同意書在卷可查（詳臺灣板橋地方法院
      檢察署96年度他字第6412號偵查卷宗第71頁）。而該同意
      書係由被告乙○○繕打，經被告戊○○同意後簽署，而被
      告丙○○全程在場等情，亦經被告丙○○於偵訊時證述甚
      明（詳臺灣板橋地方法院檢察署96年度他字第6412號偵查
      卷宗第76、77頁）。足見，被告等一再重申本案土地之移
      轉係屬無償，並書立該同意書為憑，且觀該同意書文義，
      其上甚而載明贈與稅之負擔歸屬，益徵被告等於書立該同
      意書時，確係知悉本案土地之移轉原因應係贈與無誤。而
      被告丁○○、乙○○、丙○○雖辯稱：該同意書係為避免
      被告戊○○事後索討財物始書立為憑云云。然查，苟被告
      等既認被告丁○○、戊○○係因買賣始為本案土地之移轉
      ，則其等間就該筆買賣之價金及標的物之意思表示應已一
      致，被告戊○○自無從再以移轉本案土地為由，向被告丁○○索討財物。又被告乙○○以代書為業，就上開法律規
      定理當知之甚詳，豈有僅因憚於被告戊○○索討無度，特
      為被告丁○○、戊○○書立該同意書，表明被告戊○○同
      意將本案土地無償移轉過戶被告丁○○之理。從而，被告
      丁○○、乙○○及丙○○上開所辯，顯與事理未合，不可
      採信。
（四）至被告戊○○辯稱：被告丁○○佯稱代為保管本案土地，
      詐使其將本案土地移轉登記為被告丁○○所有，其係在空
      白文件簽章，並非贈與或販賣本案土地與被告丁○○云云
      。然查，被告戊○○於本院審理時亦稱：本案文件係其本
      人親自簽章，買賣契約書係已經繕打完成才讓其簽章等語
      甚詳（詳本院卷(一)第207 頁），核與被告乙○○於本院審
      理時證述之情節相符（詳本院卷(一)第202 頁）。而以該買
      賣契約書書立當時，被告戊○○已年滿28歲，而為有相當
      智識程度及社會經驗之人，倘其本意為信託登記，見代書
      即被告乙○○交付由其簽署之文件名為買賣契約，理應生
      疑而拒不簽署，豈有受人擺佈任意簽署之理。況被告戊○○就其受被告丁○○誆騙，誤認被告丁○○擬代為保管本
      案土地，因而為本案土地之移轉行為等情，並未提出相關
      證據以供證明，自無從遽信為真。是被告戊○○上開所辯
      ，亦不足採。
（五）綜上所述，被告等明知本案土地之移轉原因應非買賣，而
      虛報以買賣原因，致地政事務所不知情之公務員將此不實
      事項登載於土地登記簿，足生損害於地政機關對於地政管
      理之正確性。從而，被告等之犯行，事證均屬明確，其等
      犯行均洵堪認定，應依法論科。
三、適用法律及量刑：
（一）新舊法比較：
      查被告等行為後，刑法業於94年2 月2 日經總統以華總一
      義字第09400014901 號令修正公布，並於95年7 月1 日施
      行，刑法施行法第1 條之1 亦於95年6 月14日經總統以華
      總一義字第09500085181 號令公布施行。參酌最高法院95
      年5 月23日刑事庭第8 次會議決議，修正後刑法第2 條第
      1 項之規定，係規範行為後法律變更所生新舊法律比較適
      用之準據法，於修正刑法施行後，應適用修正後刑法第2
      條第1 項之規定，為「從舊從輕」之比較。另於比較時應
      就罪刑有關之未遂犯、想像競合犯、牽連犯、連續犯、結
      合犯，以及累犯加重、自首減輕暨其他法定加減原因（如
      身分加減）與加減比例等一切情形，本於統一性及整體性
      原則，綜其全部罪刑之結果而為比較。本院審酌：
   1、修正前刑法第214 條所定罰金刑之貨幣單位為銀元，且依
      修正前刑法第33條第5 款規定，罰金為1 銀元以上，另依
      現行法規所定貨幣單位折算新臺幣條例及廢止前罰金罰鍰
      提高標準條例規定，罰金數額提高2 至10倍，並以1 銀元
      折算新臺幣3 元。修正後刑法第33條第5 款將罰金刑提高
      為新臺幣1 千元以上，並以百元計算之。且依增訂刑法施
      行法第1 條之1 規定，刑法第214 條所定罰金之貨幣單位
      改為新臺幣，且罰金數額提高為30倍。是以刑法第214 條
      所定罰金刑之最高數額，於上開規定修正前後仍屬一致，
      並無不同。然其罰金刑之最低數額，則以修正前較低，從
      而自以修正前之規定較為有利。
   2、修正後刑法第56條規定，業已刪除連續犯之規定。故連續
      數行為而犯同一罪名，依修正前刑法第56條規定，應以一
      罪論，但得加重其刑；而依修正後規定，則已無連續犯可
      資適用，即應將各次犯行以數罪併合處罰。是以適用修正
      前關於連續犯之規定，自係較為有利。
   3、綜上，經綜其全部罪刑之結果而為比較，以修正前刑法有
      利於被告等，應一體適用修正前刑法之規定。
   4、修正後刑法第28條關於成立共同正犯之標準，將原來共同
      正犯之共同「實施」犯罪，改為共同「實行」犯罪，剔除
      完全未參與犯罪相關行為之實行的「陰謀共同正犯」及「
      預備共同正犯」。本案被告等所為係屬於實行正犯，關於
      上開共同正犯之條文用語之修正，並不影響本案之論罪科
      刑，應無適用修正後刑法第2 條第1 項之規定比較新舊法
      適用之問題（最高法院95年度臺上字第5589號判決、最高
      法院95年11月7 日第21次刑事庭會議決議參照），自應適
      用修正後之刑法第28條規定，論以共同正犯。
   5、至刑法施行法雖亦於95年6 月14日修正增訂第1 條之1 ，
      並自95年7 月1 日起施行。在該條文增訂之前，刑法分則
      編有關罰金之貨幣單位係銀元，且依廢止前罰金罰鍰提高
      標準條例第1 條、第5 條規定，依法律應處罰金、罰鍰者
      ，就72年6 月26日前修正之刑法條文，罰金數額提高2 至
      10倍，其後修正者則不提高倍數。而修正刑法施行後，因
      刑法第33條第5 款所定罰金之貨幣單位經修正為新臺幣，
      刑法分則各罪所定罰金之貨幣單位亦應配合修正為新臺幣
      。為使刑法分則編各罪所定罰金之最高數額與刑法修正前
      趨於一致，乃增訂刑法施行法第1 條之1 ：「中華民國94
      年1 月7 日刑法修正施行後，刑法分則編所定罰金之貨幣
      單位為新臺幣。94年1 月7 日刑法修正時，刑法分則編未
      修正之條文定有罰金者，自94年1 月7 日刑法修正施行後
      ，就其所定數額提高為30倍。但72年6 月26日至94年1 月
      7 日新增或修正之條文，就其所定數額提高為3 倍」。是
      以，自95年7 月1 日起，刑法分則編所定罰金之貨幣單位
      ，由原來之銀元改為新臺幣，且於94年1 月7 日刑法修正
      時，刑法分則編未修正之條文定有罰金者，復未於72年6
      月26日至94年1 月7 日修正或新增，自95年7 月1 日起，
      有關罰金之數額提高為30倍。查刑法第214 條之罪有罰金
      刑之處罰，且該條文於94年1 月7 日刑法修正時未經修正
      ，亦未於72年6 月20日至94年1 月7 日間修正，依增訂刑
      法施行法第1 條之1 規定，其罰金以新臺幣為單位，數額
      應提高30倍。此與修正前之罰金以銀元為單位，適用廢止
      前罰金罰鍰提高標準條例第1 條規定，應提高10倍，再經
      折算為新臺幣，換算結果亦為30倍。是以，刑法施行法第
      1 條之1 施行後，罰金刑貨幣單位雖有「銀元」、「新臺
      幣」之更異，惟適用結果之罰金額度則無二致，就罰金法
      定刑提高之「刑罰權規範內容」並無利或不利變更，自不
      生新舊法之比較問題。惟仍應適用具特別法及準據法性質
      之刑法施行法第1 條之1 規定，據上論斷亦應併引刑法施
      行法第1 條之1 第1 項、第2 項前段（臺灣高等法院暨所
      屬法院95年法律座談會刑事類提案第16、19號法律問題參
      照），併此指明。
（二）核被告等所為，均係犯刑法第214 條之使公務員登載不實
      罪。被告等前後2 次犯行，時間緊密，所犯構成要件相同
      ，顯係基於概括犯意為之，均為連續犯，均依修正前刑法
      第56條規定論以一罪，並加重其等之刑。又被告等就上開
      犯行均有犯意聯絡及行為分擔，均為共同正犯。爰審酌被
      告丁○○、戊○○僅為個人私利，被告邱瓊英、丙○○身
      為代書及相關人員，竟為本案犯行，妨害地政機關管理地
      籍資料之正確性，所為誠屬非是，惟念其等犯罪動機尚非
      至劣，手段亦屬平和，且其等均無前科，此有臺灣高等法
      院被告前案紀錄表在卷可查，素行良好等一切情狀，分別
      量處如主文所示之宣告刑。又被告等行為後，刑法第41條
      業於95年7 月1 日修正施行，被告等行為時之刑法第41條
      第1 項前段規定：犯最重本刑為5 年以下有期徒刑以下之
      刑之罪，而受6 個月以下有期徒刑或拘役之宣告，因身體
      、教育、職業、家庭之關係或其他正當事由，執行顯有困
      難者，得以1 元以上3 元以下折算1 日，易科罰金。又被
      告行為時之易科罰金折算標準，依修正前罰金罰鍰提高標
      準條例第2 條前段規定，就其原定數額提高為100 倍折算
      1 日。則本案被告等行為時之易科罰金折算標準，應以銀
      元100 元、200 元、300 元折算1 日，經折算為新臺幣後
      ，應以新臺幣300 元、600 元、90 0元折算1 日。惟95年
      7 月1 日修正公布施行之刑法第41條第1 項前段則規定：
      犯最重本刑為5 年以下有期徒刑以下之刑之罪，而受6 個
      月以下有期徒刑或拘役之宣告者，得以新臺幣1,000 元、
      2, 000元或3, 000元折算1 日，易科罰金。比較修正前後
      之易科罰金折算標準，以95年7 月1 日修正公布施行前之
      規定，較有利於被告等，則應依刑法第2 條第1 項前段，
      適用95年7 月1 日修正公布施行前刑法第41條第1 項前段
      規定，定其折算標準。又被告等本案犯行之犯罪時間均係
      在96年4 月24日以前，所犯合於中華民國96年罪犯減刑條
      例所列減刑條件，自應依該條例第2 條第1 項第3 款之規
      定，減其宣告刑之2 分之1 ，並依原宣告刑諭知之標準，
      諭知減刑後刑期之易科罰金折算標準。
據上論斷，應依刑事訴訟法第299 條第1 項前段，刑法第2 條第
1 項前段、第28條、第214 條、95年7 月1 日修正施行前刑法第
56條、第41條第1 項前段，刑法施行法第1 條之1 第1 項、第2
項前段，95年7 月1 日修正廢止前罰金罰鍰提高標準條例第2 條
，現行法規所定貨幣單位折算新臺幣條例第2 條、中華民國96年
罪犯減刑條例第2 條第1 項第3 款、第7 條、第9 條，判決如主
文。
本案經檢察官靳開聖到庭執行職務。
中    華    民    國    98    年    9     月    8    日
                  刑事第五庭    法  官  謝梨敏
以上正本證明與原本無異。
如不服本判決應於送達後10內向本院提出上訴狀
                                書記官  翁子婷
中    華    民    國    98    年    9    月    10    日
附錄本判決論罪之法條：
中華民國刑法第214條
明知為不實之事項，而使公務員登載於職務上所掌之公文書，足
以生損害於公眾或他人者，處3 年以下有期徒刑、拘役或5 百元
以下罰金。


司法院資訊處製作；財團法人民間司法改革基金會備份。
